臺灣士林地方法院民事判決　　　　　　　　　　　　　　九十三年度簡上字第七號
　　上　訴　人　甲○○
　　訴訟代理人　謝清福律師
　　被　上訴人　佳欣交通事業有限公司
　　法定代理人　丙○○
　　訴訟代理人　乙○○
　　被　上訴人　丁○○
右當事人間請求損害賠償事件，上訴人對於中華民國九十二年十二月九日本院士林簡
易庭九十二年度士簡字第一二九七號第一審宣示判決筆錄提起上訴，本院於九十三年
七月十五日言詞辯論終結，判決如下：
    主  文
原判決關於駁回上訴人後開第二項之訴部分，暨訴訟費用之裁判均廢棄。
被上訴人佳欣交通事業有限公司應與被上訴人丁○○連帶給付上訴人新臺幣陸萬貳仟
捌佰玖拾柒元，及自民國九十二年十一月十九日起至清償日止，按週年利率百分之五
計算之利息。
其餘上訴駁回。
第一、二審訴訟費用由被上訴人連帶負擔五分之二，餘由上訴人負擔。
    事實及理由
壹、程序方面：
一、復按，訴之變更或追加，非經他造同意，不得為之，但不變更訴訟標的，而補充
    或更正事實上或法律上之陳述者，非為訴之變更或追加，民事訴訟法第四百三十
    六條之一第三項、第四百四十六條第一項、第二百五十六條分別定有明文。經查
    ，本件上訴人於原審起訴狀誤將被上訴人佳欣交通事業有限公司載為「佳欣交通
    有限公司」，惟其所欲起訴之對象，乃車牌號碼四八○─ＬＸ號營業小客車之車
    主「佳欣交通事業有限公司」，並於原審九十二年七月十日調解程序提出「佳欣
    交通事業有限公司」變更登記表影本一件為證（卷一第十九頁至第二十頁），顯
    可特定當事人；嗣上訴人已於上訴狀更正被上訴人名稱為「佳欣交通事業有限公
    司」，揆諸前揭說明，當事人要屬同一，應准上訴人為前揭當事人之更正，合先
    敘明。
二、本件被上訴人丁○○經合法通知，未於言詞辯論期日到場，核無民事訴訟法第三
    百八十六條所列各款情形，爰依上訴人之聲請，由其一造辯論而為判決。
貳、實體方面：
一、上訴人起訴主張：被上訴人丁○○受僱於被上訴人佳欣交通事業有限公司（以下
    簡稱佳欣公司），於民國九十二年五月四日下午二時五十分許，駕駛該公司所有
    之車牌號碼四八○─ＬＸ號營業小客車，沿臺北縣金山往淡水方向行駛，行經臺
    北縣三芝鄉○○○路、淺水灣山莊前路口，因疏未保持安全距離且超速行駛，撞
    及前方訴外人即上訴人之妻蔡玉梅所有、由上訴人駕駛之車牌號碼七Ｅ─七四一
    八號自用小客車，致該車受有後保險桿及行李箱凹陷等損害，訴外人蔡玉梅已將
    債權讓與上訴人，爰依民法第一百八十四條、第一百八十八條、第二百十三條、
    第一百九十六條規定，訴請被上訴人連帶給付修理費新臺幣（以下同）二萬四千
    一百五十元、車輛價值減少之損害十二萬元、交通費用五千二百元，共計十四萬
    九千三百五十元及法定遲延利息等語（原審判命被上訴人丁○○應給付六萬二千
    八百九十七元，及自九十二年十一月十九日起至清償日止，按週年利率百分之五
    計算之利息，未經被上訴人丁○○聲明不服，業已確定）。茲就請求金額細目分
    述如下：
  (一)修理費部分：上訴人支出修理費二萬四千一百五十元，包含工資一萬三千九百六
    十一元、零件費用一萬零一百八十九元，原審雖認其中零件部分應扣除折舊額一
    千二百五十三元，僅得請求二萬二千八百九十七元，惟原審就車輛價值減少部分
    ，已算入折舊，此部分若再扣除折舊額，顯屬重複。
  (二)車輛價值減少部分：訴外人蔡玉梅於九十二年一月以六十二萬九千元購入系爭車
    輛，事故後中古車價五十萬元，減少價值十二萬九千元，茲請求十二萬元，原審
    僅准許四萬元，乃重複扣除折舊。
  (三)交通費部分：上訴人因系爭車輛送修十三日，其中九日雇車上下班，上訴人住臺
    北縣新店市○○路五七巷二十號三樓，工作地點位於臺北縣新莊市五股工業區○
    ○○路三號五樓之四，相距十九公里，依一般計程車資計算，前一公里半七十元
    、之後每三百公尺加五元，每日往返支出七百二十元，合計支出六千四百八十元
    ，上訴人僅請求五千二百元。
    並聲明：(一)原判決關於上訴人敗訴部分廢棄。(二)被上訴人丁○○應再給付上訴人
    八萬六千四百五十三元，及自民國九十二年十一月十九日起至清償日止，按週年
    利率百分之五計算之利息。(三)被上訴人佳欣公司應與被上訴人丁○○連帶給付上
    訴人十四萬九千三百五十元，及自九十二年十一月十九日起至清償止日，按週年
    利率百分之五計算之利息。
二、被上訴人佳欣公司則以：被上訴人丁○○向被上訴人佳欣公司租車，約定由駕駛
    人自行負擔車禍責任，故本件係被上訴人丁○○應負責任，且被上訴人丁○○曾
    表示欲為上訴人修理車輛，上訴人竟自行修車，且未提出雇車費用證明，自不得
    向被上訴人請求等語，資為抗辯，並聲明：上訴駁回。被上訴人丁○○經合法通
    知未於言詞辯論期日到場，亦未提出書狀作何聲明或陳述。
三、兩造不爭執之事實：
    上訴人主張被上訴人丁○○於九十二年五月四日下午二時五十分許，駕駛被上訴
    人佳欣公司所有車牌號碼四八○─ＬＸ號營業小客車，在臺北縣三芝鄉○○○路
    、淺水灣山莊前路口，因疏未保持安全距離且超速行駛，撞及前方訴外人蔡玉梅
    所有、由上訴人駕駛之車牌號碼七Ｅ─七四一八號自用小客車，致該車受有後保
    險桿及行李箱凹陷等損害之事實，有臺北縣政府警局淡水分局九十二年七月三十
    日北縣淡警刑讓字第○九二○○一四二二二號函送之處理交通事故簡易筆錄、道
    路交通事故現場圖、調查報告表、補充資料表、當事人通訊資料表、現場照片等
    在卷可稽（卷一第二八頁至第四二頁），並為被上訴人佳欣公司所不爭執，上訴
    人此部分之主張自堪信為真實。
四、得心證之理由：
    至上訴人主張被上訴人佳欣公司為被上訴人丁○○之僱用人，二人應連帶賠償十
    四萬九千三百五十元乙節，則為被上訴人佳欣公司所否認，並以前揭情詞置辯。
    是本件兩造爭執要旨厥為：被上訴人丁○○應負損害賠償之金額若干？被上訴人
    佳欣公司就上開金額是否應負僱用人連帶賠償責任？茲分述如下：
  (一)修理費部分：
    按「因故意或過失，不法侵害他人之權利者，負損害賠償責任。」「不法毀損他
    人之物者，被害人得請求賠償其物因毀損所減少之價額。」「負損害賠償責任者
    ，除法律另有規定或契約另有訂定外，應回復他方損害發生前之原狀。因回復原
    狀而應給付金錢者，自損害發生時起，加給利息。第一項情形，債權人得請求支
    付回復原狀所必要之費用，以代回復原狀。」民法第一百八十四條第一項前段、
    第一百九十六條、第二百十三條分別定有明文。復按，物被毀損時，被害人除得
    依民法第一百九十六條請求賠償外，並不排除民法第二百十三條至第二百十五條
    之適用。依民法第一百九十六條請求賠償物被毀損所減少之價額，得以修復費用
    為估定之標準，但以必要者為限（例如：修理材料以新品換舊品，應予折舊）（
    最高法院七十七年度第九次民事庭會議決議參照）。本件被上訴人丁○○因疏未
    保持安全距離且超速行駛，致訴外人蔡玉梅所有之車牌號碼七Ｅ─七四一八號自
    用小客車受有後保險桿及行李箱凹陷等損害之事實，為兩造所不爭執，已如前述
    ，依前揭法條規定，被上訴人丁○○自應賠償車主必要之修復費用。經查，上開
    自用小客車因本件事故受有損害，支出修理費二萬四千一百五十元，包含工資一
    萬三千九百六十一元、零件費用一萬零一百八十九元，訴外人蔡玉梅已將上開債
    權讓與上訴人之事實，業據其提出統一發票（卷一第九頁）、車輛保修單（卷一
    第十頁）、債權讓與書（卷二第六五頁）等影本各一件為證，其中零件費用部分
    ，揆諸前揭說明，應扣除新品更換舊品之折舊。而上開車輛係於九十二年一月十
    日領照使用，有行車執照影本一件在卷可稽（卷一第三七頁），距事故發生日九
    十二年五月四日為四個月（參酌「營利事業所得稅查核準則」第九十五條第六項
    規定，未滿一月，以一月計），依行政院所頒固定資產耐用年數表及固定資產折
    舊率表之規定，自用小客車之耐用年數為五年，以定率遞減法每年折舊千分之三
    百六十九，扣除折舊額一千二百五十三元後（10189x0.369x4/12=1253），上訴
    人得請求之零件費用為八千九百三十六元，加上工資一萬三千九百六十一元，共
    計得請求之修理費為二萬二千八百九十七元（00000-0000+13961 =22897）。
  (二)車輛價值減少部分：
    復按，物被毀損時，被害人如能證明其物因毀損所減少之價額，超過必要之修復
    費用時，就其差額，仍得請求賠償損害（最高法院七十七年度第九次民事庭會議
    決議參照）。經查，上開自用小客車於九十二年一月間買受總價為六十萬零九百
    五十三元，固據上訴人提出統一發票（卷一第六九頁至第七○頁）、汽車出廠與
    貨物稅完稅照證（卷一第七一頁）影本各一件為證，惟距事故發生時已使用近四
    個月，經送臺灣省汽車商業同業公會聯合會鑑定結果，該車發生事故前之中古車
    價約為五十二萬元，發生事故後之中古車價約為四十八萬元，價差約四萬元，此
    有該會九十二年十月二日臺省汽男字第○四○號函在卷足佐（卷一第七四頁），
    是以，上開自用小客車縱經必要之修復，其物之價額仍因本件事故而減少，就此
    部分差額四萬元，上訴人仍得請求賠償。至上訴人主張上開修理費部分已扣除折
    舊，茲再就車輛價值減少部分扣除折舊，乃重複扣除云云，惟按，損害賠償以填
    補實際損害為原則，故債權人如因發生損害之原因事實同時受有利益者，於所受
    損害扣除所得利益後，其不足額始屬實際所受損害（最高法院八十七年度臺上字
    二二四八號判決要旨參照），是以，前述修理費扣除之折舊，乃避免被害人因修
    理材料以新品更換舊品而受有利益，至於此部分車輛減少之價額，不以購入新車
    價格與目前市價之價差計算，而以事故發生前後中古車價差計算，而乃因該車自
    購入起至本件車故發生前價值之減損係出於自然折舊，並非因被上訴人之行為所
    致，上訴人自無向被上訴人請求之理，此部分要無重複扣除折舊之問題。
  (三)交通費部分：
    又上訴人主張其因車輛送修，九日雇車上下班，每日往返支出七百二十元，茲請
    求交通費五千二百元云云，固據其提出員工在職證明書一件為證（卷二第六四頁
    ），惟查，車牌號碼七Ｅ─七四一八號自用小客車為訴外人蔡玉梅所有，而非上
    訴人所有，此為兩造所不爭執，且上訴人復未能舉證證明訴外人蔡玉梅因該車送
    修而增加五千二百元交通費支出，則訴外人蔡玉梅自無從將不存在之債權讓與上
    訴人。上訴人此部分請求，即屬無據。
  (四)連帶部分：
    第按，「受僱人因執行職務，不法侵害他人之權利者，由僱用人與行為人連帶負
    損害賠償責任。」民法第一百八十八條第一項前段定有明文。民法第一百八十八
    條所稱之受僱人，係以事實上之僱用關係為標準，並非僅限於僱傭契約所稱之受
    僱人，凡客觀上被他人使用為之服務勞務而受其監督者均係受僱人（最高法院四
    十五年臺上字第五九九號判例、五十七年臺上字第一六六三號判例要旨參照）。
    且所謂執行職務，亦不以受指示執行之職務為限，倘在外觀上，受僱人之行為，
    依一般情形觀之，得認為係執行職務者，即屬相當。查車牌號碼七Ｅ─七四一八
    號自用小客車登記為被上訴人佳欣公司所有，車身漆有「佳欣」之名稱，而被上
    訴人丁○○駕駛該車營業，此有行車執照（卷一第三六頁）、照片（卷一第四一
    頁）各一件在卷可稽，客觀上足認被上訴人丁○○係為被上訴人佳欣公司服勞務
    ，且被上訴人丁○○於前揭時地駕車之行為，在外觀上係執行其職務，自屬民法
    第一百八十八條第一項所稱之受僱人，就其執行職務不法侵害他人權利者，被上
    訴人佳欣公司應負僱用人之連帶賠償責任。又被上訴人佳欣公司固提出汽車租賃
    契約書影本一件（卷二第三三頁至第三四頁），載明「甲（指被上訴人佳欣公司
    ）、乙（指被上訴人丁○○）之間毫無僱用關係，如乙方酒醉駕車或其他違反交
    通規則情事由乙方負法律責任」等語，然此係被上訴人間對於內部責任歸屬之約
    定，不得據以對抗損害賠償權利人之上訴人。
五、綜上所述，被上訴人佳欣公司之受僱人即被上訴人丁○○駕車致訴外人蔡玉梅所
    有之車輛受有損害，訴外人蔡玉梅將債權讓與上訴人之事實，既經認定，已如前
    述，從而，上訴人依侵權行為之法律關係，訴請被上訴人連帶給付必要之修理費
    二萬二千八百九十七元、車輛價值減少四萬元，合計六萬二千八百九十七元，及
    自九十二年十一月十九日起至清償日止，按週年利率百分之五計算之法定遲延利
    息，為有理由，應予准許；逾此範圍之請求，則非正當，應予駁回。原審宣示判
    決筆錄就上開應准許被上訴人佳欣公司連帶給付之部分，為上訴人敗訴之判決，
    尚有未洽，上訴意旨就此部分指摘原判決不當，求予廢棄改判，為有理由；至於
    上開應駁回之部分，原審為上訴人敗訴之判決，核無違誤，上訴意旨就此部分指
    摘原判決不當，求予廢棄改判，為無理由，應駁回其上訴。
六、本件判決基礎已臻明確，兩造其餘之攻擊防禦方法及訴訟資料經本院斟酌後，核
    與判決不生影響，無逐一論述之必要，併予敘明。
七、據上論結，本件上訴為一部有理由、一部無理由，依民事訴訟法第四百三十六條
    之一第三項、第四百四十九條第一項、第四百五十條、第七十九條但書、第八十
    五條第二項，判決如主文。
中　　　華　　　民　　　國　　九十三　　年　　　七　　　月　　二十九　　日
                                        臺灣士林地方法院民事第二庭
                                            審判長法官  李玉卿
                                            法      官  陳梅欽
                                            法      官  陳玉曆
右為正本係照原本作成。
本判決不得上訴。
中　　　華　　　民　　　國　　九十三　　年　　　八　　　月　　　二　　　日
                                            法院書記官 蔡雨呈
